【裁判字號】    89,台非,231
【裁判日期】    890803
【裁判案由】    貪污
【裁判全文】
最高法院刑事判決                                八十九年度台非字第二三一號
    上訴人  最高法院檢察署檢察總長
    被  告  甲○○
右上訴人因被告貪污案件，對於台灣高等法院中華民國八十七年七月一日第二審確定
判決（八十六年度上更(二)字第四十七號，起訴案號：台灣新竹地方法院檢察署八十二
年度偵字第五八四二號），認為違法，提起非常上訴，本院判決如左：
    主  文
上訴駁回。
    理  由
非常上訴理由稱：「按判決不適用法則或適用不當者為違背法令，刑事訴訟法第三百
七十八條定有明文。又行為後法律有變更者，適用裁判時之法律。但裁判前之法律有
利於行為人者，適用最有利於行為人之法律，刑法第二條第一項亦有明文規定。本件
原判決既認定被告係新竹縣寶山鄉雙溪國小校長，為依據法令從事公務之人員，在（
民國）七十九年及八十年間犯對於監督之事務直接圖利罪，依當時有效之戡亂時期貪
污治罪條例第六條第三款，其本刑為五年以上有期徒刑，得併科三萬元以下罰金。該
戡亂時期貪污治罪條例於八十一年七月十七日修正為貪污治罪條例，原戡亂時期貪污
治罪條例第六條第三款，改列為貪污治罪條例第六條（第一項）第四款，本刑提高為
五年以上有期徒刑，得併科新台幣一百萬元以下罰金。該貪污治罪條例旋於八十五年
十月二十三日再度修正，其第六條第一項第四款之刑度，又提高為五年以上有期徒刑
，得併科新台幣三千萬元以下罰金。三者相較，自以適用被告行為時之戡亂時期貪污
治罪條例第六條第三款之規定對被告為有利。原判決失察，竟適用八十一年七月十七
日修正之貪污治罪條例第六條第一項第四款論罪科刑。揆諸首開說明，顯屬違法。案
經確定，且不利於被告，爰依刑事訴訟法第四百四十一條、第四百四十三條提起非常
上訴，以資救濟並予糾正」等語。
本院按行為後法律有變更者，適用裁判時之法律。但裁判前之法律有利於行為人者，
適用最有利於行為人之法律，為刑法第二條第一項所明定。此所謂適用最有利於行為
人之法律，應就新舊法綜其全部之結果而為比較，擇其最有利於行為人之法律予以適
用。本件被告甲○○於七十九年及八十年間涉犯戡亂時期貪污治罪條例第六條第三款
之公務員直接圖利罪後，該條例於八十一年七月十七日修正公布為「貪污治罪條例」
，其第六條第一項第四款公務員直接圖利罪之法定刑有期徒刑部分，與修正前同，均
為五年以上有期徒刑，就併科罰金部分提高為新台幣一百萬元以下罰金；八十五年十
月二十三日該條例再度修正，其第六條第一項第四款之公務員直接圖利罪，就併科罰
金部分又提高為新台幣三千萬元以下罰金。然該條例於八十一年七月十七日修正時，
已增列第十一條第一項「犯第四條至第六條之罪，情節輕微，而其所得或所圖得財物
或不正利益在新台幣五萬元以下者，減輕其刑」之規定；該條例嗣於八十五年十月二
十三日修正，則將該規定改列於第十二條第一項。原確定判決以被告所犯圖利罪之情
節輕微，且其圖利范秉忠之金額共為新台幣（下同）二萬四千二百五十七元，未滿五
萬元，依中間時法，即八十一年七月十七日修正公布之貪污治罪條例第十一條第一項
規定，應減輕其刑，則經減輕其刑後，其有期徒刑部分之刑度顯較行為時之戡亂時期
貪污治罪條例第六條第三款刑度為低，併科罰金部分亦較裁判時法，即八十五年十月
二十三日修正公布之該條例第六條第一項第四款規定為低。是原確定判決就上開行為
時法、中間時法及裁判時法之全部內容綜合比較結果，認以適用八十一年七月十七日
修正公布之貪污治罪條例第六條第一項第四款規定為最有利於被告，因據之為裁判，
於法並無不合。非常上訴意旨疏未見及此，執前揭理由以指摘原確定判決有適用法則
不當之違法，不無誤會，尚難認有理由，應予駁回。
據上論結，應依刑事訴訟法第四百四十六條，判決如主文。
中      華      民      國    八十九    年      八      月      三      日
                              最高法院刑事第六庭
                                  審判長法官  紀  俊  乾
                                        法官  黃  正  興
                                        法官  陳  東  誥
                                        法官  張  春  福
                                        法官  韓  金  秀
      右正本證明與原本無異
                                              書  記  官
中      華      民      國    八十九    年      八      月      八      日


司法院資訊處製作；財團法人民間司法改革基金會備份。
